臺灣高等法院刑事判決
109年度交上易字第409號
上  訴  人  
即  被  告  林柏壽


輔  佐  人  
即被告之子  林晉丞
上列上訴人即被告因過失傷害案件，不服臺灣基隆地方法院109
年度交易字第185號，中華民國109年9月25日第一審判決（起訴
案號：臺灣基隆地方檢察署109年度偵字第282號），提起上訴，
本院判決如下：
    主  文
原判決撤銷。
林柏壽犯過失傷害罪，處有期徒刑貳月，如易科罰金，以新臺幣
壹仟元折算壹日。緩刑貳年。
    事  實
一、林柏壽於民國108年12月4日（起訴書誤載為11月4日，業經
    原審公訴檢察官當庭更正）11時30分許，駕駛車號000-0000
    號自用小客車，自基隆市○○區○○路000號前路邊，欲起駛進
    入車道往市區方向行駛，本應注意汽車起駛前，應注意前後
    左右有無障礙或車輛行人，並應讓行進中之車輛行人優先通
    行，而依當時天候晴，日間自然光線，柏油路面乾燥、無缺
    陷，無障礙物，視距良好，並無不能注意之情形，竟疏未注
    意，即貿然起步行駛，適阮氏娘騎乘車號000-000號普通重
    型機車沿安一路往市區同向駛至該處，見狀煞閃不及，與同
    向在其右側併行，由劉昇隆所騎乘、見狀亦煞閃不及而向左
    偏行之車號000-0000號普通重型機車發生擦撞，阮氏娘因而
    人、車倒地，並受有右膝部挫傷、右足部擦傷之傷害。
二、案經阮氏娘訴由基隆市警察局第四分局報告臺灣基隆地方檢
    察署檢察官偵查起訴。
    理    由
一、證據能力
  ㈠按被告以外之人於審判外之言詞或書面陳述，雖不符刑事訴
    訟法第159條之1至第159條之4之規定，而經當事人於審判程
    序同意作為證據，法院審酌該言詞陳述或書面陳述作成時之
    情況，認為適當者，亦得為證據；當事人、代理人或辯護人
    於法院調查證據時，知有第159條第1項不得為證據之情形，
    而未於言詞辯論終結前聲明異議者，視為有前項之同意；刑
    事訴訟法第159條之5定有明文。查本判決下列認定事實所引
    用之被告以外之人於審判外所為之供述證據資料，公訴人、
    上訴人即被告林柏壽及輔佐人均同意有證據能力（見本院卷
    第65-66、84-85頁），經審酌相關言詞陳述或書面陳述作成
    時之情況，認為適當，依前揭法條意旨，均得為證據。
  ㈡其餘資以認定本案犯罪事實之非供述證據，本院亦查無有何
    公務員違反法定程序取得之情形，亦無顯有不可信之情況，
    且經本院合法調查，該等證據自得作為本案裁判之資料。
二、認定事實所憑之證據及理由
  ㈠上開犯罪事實，業據被告於本院準備程序及審理時坦承不諱
    （見本院卷第65、87頁），核與證人即告訴人阮氏娘、證人
    即與告訴人發生碰撞之鄭昇隆於警詢及偵查中、證人即與被
    告同車之李惠玲於偵查中之證述情形大致相符（見偵查卷第
    13-16、17-19、21-24、89-91、105-106、166頁），且本案
    車禍發生經過及現場情狀，有道路交通事故現場圖、調查報
    告表㈠㈡、談話紀錄表、現場及車輛照片、監視器攝得畫面擷
    取照片附卷可稽（見偵查卷第33至45、53至72頁），另告訴
    人因本件事故受有右膝部挫傷、右足部擦傷之傷害，亦有基
    隆長庚紀念醫院診斷證明書在卷可證（見偵查卷第27頁）。
    又本件案發狀況，亦歷經檢察官暨原審當庭勘驗現場監視器
    攝得影像轉錄光碟明確，並製有勘驗筆錄並擷取照片存卷可
    查（見偵查卷第111-147頁；原審卷第26-27、33-59頁）。
    是認被告前揭任意性之自白確與事實相符，應堪採信。
  ㈡按汽車起駛前應顯示方向燈，注意前後左右有無障礙或車輛
    行人，並應讓行進中之車輛行人優先通行，道路交通安全規
    則第89條第1項第7款定有明文。被告駕駛汽車，自應遵守上
    開規定。而案發當時天候晴，日間自然光線，柏油路面乾燥
    、無缺陷、亦無障礙物，視距良好，有前引之道路交通事故
    調查報告表㈠在卷可查，是被告當時亦無不能注意之情事。
    詎被告竟疏未注意其左後方不遠處有證人劉昇隆、告訴人來
    車，猶繼續向左切入車道，未禮讓證人劉昇隆、告訴人先行
    ，致證人劉昇隆、告訴人煞閃不及發生擦撞，告訴人因此倒
    地受傷，被告就本件車禍之發生，自有「汽車起駛前，未注
    意左側直行來車，並讓行進中之車輛優先通行」之過失甚明
    。而本件車禍事故責任歸屬，經交通部公路總局臺北區監理
    所基宜區車輛行車事故鑑定會鑑定後，亦認被告有行經分向
    限制線路段，路邊起駛疏未注意看清左側直行來車讓其先行
    之肇事原因，此有卷附交通部公路總局臺北區監理所基宜區
    車輛行車事故鑑定會109年6月12日北監基宜鑑字第10901079
    38號函所附基宜區0000000 案鑑定意見書在卷可按（見偵查
    卷第153-157頁），與本院上開認定相同。據此，本件車禍
    既係因被告之過失所致，而告訴人確因本件車禍受有上揭傷
    害，則被告之過失與告訴人之傷害結果間，顯具有相當因果
    關係無訛。
　㈢綜上所述，本案事證明確，被告上開犯行堪以認定。
三、論罪之說明： 　　
　  核被告所為，係犯刑法第284條前段之過失傷害罪。
四、撤銷改判之理由及科刑審酌事項： 　　
　㈠原審以被告犯過失傷害犯行事證明確，予以論罪科刑，固非
    無見。惟查，被告已與告訴人和解成立並已履行完畢，有卷
    附交通事故和解書影本在卷可按（見本院卷57頁），是本件
    量刑基礎已有變更，原審判決未及審酌，而有未合。
  ㈡被告上訴意旨原否認犯罪，嗣於本院準備程序及審理時坦承
    犯行並主張已依和解條件全額賠償告訴人，希冀從輕量刑，
    其上訴為有理由。且原判決既有前開之可議，自應由本院將
    原判決撤銷。
　㈢爰以行為人之責任為基礎，審酌被告行車未遵守道路交通安
    全規則，因之造成本件車禍事故，導致告訴人受有前揭傷害
    結果；兼衡被告於本案中之過失程度、情節、告訴人所受傷
    勢；暨衡酌被告與告訴人和解成立並履行完畢，填補告訴人
    所受之損害，並於上訴本院後已知坦承犯行，顯見悔悟之意
    ；兼衡被告自陳專科畢業之智識程度，離婚並育有2名成年
    子女、目前無業之家庭生活狀況等一切情狀（見本院卷第87
    頁），改量處如主文第2項所示之刑，並諭知易科罰金之折
    算標準。
五、緩刑之說明：
    末查，被告前未曾受有期徒刑以上之宣告，有本院被告前案
    紀錄表附卷可稽（見本院卷第41頁），其於上訴本院後終能
    坦承犯行，態度尚屬良好，且已履行和解條件，賠償告訴人
    損害，已如前述，足認被告已具悛悔之意，經此偵、審教訓
    及刑之宣告，自當知所警惕，信無再犯之虞。本院因認上開
    宣告之刑以暫不執行為適當。被告上訴請求宣告緩刑，同有
    理由，爰諭知緩刑2年，用啟自新。
據上論斷，應依刑事訴訟法第369條第1項前段、第364條、第299
條第1項前段，判決如主文。　　
本案經檢察官李亞蓓提起公訴，被告上訴後，經檢察官壽勤偉到
庭執行職務。
中　　華　　民　　國　　110 　年　　2 　　月　　25　　日
                  刑事第十五庭  審判長法　官  林怡秀
                                      法　官  陳信旗
                                      法　官  古瑞君
以上正本證明與原本無異。
不得上訴。
                                      書記官  林君縈
中　　華　　民　　國　　110 　年　　2 　　月　　25　　日
附錄本案論罪科刑法條全文
中華民國刑法第284條
因過失傷害人者，處1年以下有期徒刑、拘役或10萬元以下罰金
；致重傷者，處3年以下有期徒刑、拘役或30萬元以下罰金。